臺灣高等法院刑事裁定　　　　　　　 　94年度聲再字第235號
　　再審聲請人
　　即受判決人　甲○○
上列聲請人因貪污治罪條例案件，對於本院90年度上訴字第2283
號，中華民國93年7月30日確定判決（臺灣宜蘭地方法院88年度
訴字第183號、起訴案號；臺灣宜蘭地方法院檢察署88年度偵字
第26號），聲請再審，本院裁定如下：
    主  文
再審之聲請駁回。
    理  由
一、聲請意旨略稱：
  (一)聲請人即被告甲○○係前宜蘭縣政府地政科地用股股員，於
    民國七十八年、七十九年間負責辦理宜蘭縣員山鄉○○○段
    員山小段一七八之二號土地徵收費之核放業務，其中發放對
    象陳水塗於七十七年三月三十日過世，遺有養子陳鼎夫、長
    女白陳金貴、次女陳碧玉等三名子女。惟白陳金貴與陳碧玉
    分別為他人之媳婦仔及出嫁他人，與陳水塗間已無繼承權關
    係存在，僅養子陳鼎夫為陳水塗之唯一合法繼承人（陳鼎夫
    已另對陳碧玉及白陳金貴之繼承人白聰結、白聰文、白麗卿
    、白麗美等人提起確認繼承權不存在之訴）。陳碧玉及白陳
    金貴之繼承人等既無繼承權，其等偽造陳水塗繼承系統表，
    假冒繼承人於本案偵審中為虛偽證述，均不足為聲請人有罪
    之依據，原審認定顯有違誤。
  (二)再聲請人從未就提存物（即前開土地徵收補償費）向銀行提
    出合開一張國庫支票之聲請，臺灣銀行宜蘭分行憑空指稱，
    「聲請人合併聲請開發抬頭人為宜蘭縣政府之本行支票」一
    節，即有錯誤；另按領回之提存物所有權歸繼承人所有，性
    質已非公款，非屬公有財物，原判決據以採認並為「公有財
    物」之認定，顯已違背法令。爰提出陳水塗、陳鼎夫、陳金
    貴、陳碧玉等戶籍謄本、陳鼎夫民事起訴書狀、陳碧玉調查
    筆錄、陳水塗繼承系統表等件為證，依刑事訴訟法第四百二
    十條第一項第一款、第二款、第六款聲請再審。
二、按最高法院以違背法律上之程式，駁回當事人上訴而確定之
    判決，因不具實體確定力，不得為聲請再審之客體，應以最
    後事實審之法院判決為聲請再審之客體。查本件最高法院九
    十四年度台上字第二三０八號判決，係以聲請人甲○○之上
    訴違背法律上之程式，予以駁回，故係以本院九十年度上訴
    字第二二八三號判決為再審客體，合先敘明。
三、按得上訴於第三審法院之案件，經為有罪之判決確定後，為
　　受判決人之利益聲請再審者，必其聲請之理由合於刑事訴訟
　　法第四百二十條第一項各款所定情形之一，始能准許。而該
    條項第六款所謂發見確實之新證據，係指該項證據於事實審
    法院判決前已經存在，因未經發現，不及調查斟酌，而於判
    決後始行發現，就形式上觀察，足以動搖原確定判決者而言
    ；如證人所為之證言是否可採，尚須經過調查程序決定取捨
    ，亦非確實足以動搖原確定判決而為受判決人有利之判決，
    即與上述所謂發見確實之新證據，有所不合（最高法院八十
    一年度台抗字第二六一號裁定參照）。復按同條項第一款、
    第二款所謂原判決所憑之證物或證言已證明其為偽造或虛偽
    者，除已經確定判決證明為偽造或虛偽者外，必須有相當證
    據足以證明其為偽造或虛偽者實屬相符，最高法院四十六年
    台抗字第八號判例、七十九年度台抗字第一二八號判決可資
    參照。
三、經查：
  (一)觀諸本院前開判決，已明確敘明聲請人甲○○對以業主陳水
    塗死亡提存錯誤為由，向臺灣宜蘭地方法院申請取回提存物
    ，並將臺灣銀行宜蘭分行所開具提存款項支票一張領取後，
    存入其於宜蘭郵局之個人帳戶內之事實，供承不諱，並詳敘
    各項認定聲請人犯行之理由等情，有判決書附卷可稽。至聲
    請人爭執陳碧玉等人之繼承權等節，尚不影響聲請人將系爭
    徵收補償提存款項存入個人帳戶侵占入己之事實，且聲請人
    爭執之該等事項，尚須經過調查程序始得明瞭，非屬形式上
    觀察足以動搖原確定判決者。
  (二)再聲請人指摘陳碧玉等人非屬繼承人，於偵審中偽造証據為
    虛偽供證一節，依上揭判例意旨，本件各該繼承人間既存有
    繼承糾紛，其等之供證在客觀上之真實性為如何，尚欠明瞭
    ，非經相當之調查，不能辨其真偽，復乏確定判決或相當之
    證據證明指摘之事項為偽造或虛偽者，自未可遽指陳碧玉係
    故冒繼承人主張權利，核與確實新證據之「確實」含義不符
    ，亦難據為聲請再審之理由。
  (三)末查，聲請人所指原判決對國庫支票及提存物之認定有誤，
    指摘原判決違背法令等情，係對原確定判決認定事實及證據
    之取捨為爭執，核與發現確實新證據之聲請再審之要件不符
    ，自不得據以聲請再審。綜上，聲請人所提再審各節，均不
    符刑事訴訟法第四百二十條第一項第一款、第二款及第六款
    之要件，聲請為無理由，應予駁回。
四、據上論斷，應依刑事訴訟法第四百三十四條第一項，裁定如
    主文。
中　　華　　民　　國　　94　　年　　9 　　月　　9 　　日
　                刑事第二十一庭審判長法  官  溫耀源
                                   　 法  官  邱同印
                            　　      法  官  段景榕
以上正本證明與原本無異。
如不服本裁定，應於收受送達後五日內向本院提出抗告狀。
          　　　　　　　　　　　　　　書記官  陳靜姿
中　　華　　民　　國　　94　　年　　9 　　月　　9 　　日
